【裁判字號】    89,訴,349
【裁判日期】    890425
【裁判案由】    搶奪等
【裁判全文】
臺灣桃園地方法院刑事判決                          八十九年度訴字第三四九號
    公  訴  人  臺灣桃園地方法院檢察署檢察官
    被      告  丙○○
右列被告因搶奪等案件，經檢察官提起公訴（八十九年度偵字第一一九五號），本院
判決如左：
        主  文
丙○○共同連續攜帶兇器竊盜未遂，處有期徒刑柒月。扣案之鑰匙壹把、螺絲起子壹
支均沒收；又共同意圖為自己不法之所有，而搶奪他人之動產，處有期徒刑捌月。應
執行有期徒刑壹年壹月。扣案之鑰匙壹把、螺絲起子壹支均沒收。
        事  實
一、丙○○係瘖啞人，與一姓名年籍不詳之成年男子，基於意圖為自己不法所有之概
    括犯意聯絡，先於民國八十八年十二月二十九日凌晨二時許，在桃園縣蘆竹鄉○
    ○路○段五十號前，由丙○○負責把風，另名男子則持其所有之自備鑰匙一把竊
    取乙○○所有，停放該處車號ＧＤ─三七五七號之自用小客車，得手後供二人代
    步之用；又於八十九年一月十四日凌晨二時許，丙○○與該名姓名年籍均不詳之
    成年男子，駕駛上開竊得之車號ＧＤ─三七五七號自用小客車，共同至桃園縣楊
    梅鎮上湖里下四湖十二之三號前，由丙○○負責把風，該名姓名年籍均不詳之成
    年男子則持其所有客觀上足對人之生命、身體、安全構成威脅，具有危險性之兇
    器螺絲起子一把，竊取甲○○所有停放該處車號ＪＷ─六三五一號自用小客車，
    惟剛啟動引擎尚未駛離時，即為路人發覺而及時報警查獲丙○○，並扣得鑰匙、
    螺絲起子各一把，另名共犯則趁隙逃逸，而未能得逞。
二、丙○○與王茂雄（亦係瘖啞人，所犯搶奪罪部分業經本院於八十九年二月二十三
    日以八十九年度易字第三一五號刑事判決判處有期徒刑八月）共同基於意圖為自
    己不法所有之犯意，於八十九年一月七日下午一時許，由王茂雄騎乘車號ＦＹ五
    ─三八七號機車搭載丙○○，尾隨騎乘車號ＢＷＵ─八八五號機車之婦女徐秀香
    ，途經桃園縣平鎮市鎮○里○○路口，趁徐秀香不及防備之際，由丙○○下手搶
    奪徐秀香懸掛在車把上皮包一個（內有現金新台幣十一萬元），得手後共同騎乘
    前開機車逃逸，徐秀香見狀即央求路人黃士榮駕車追趕，旋於當日下午一時三十
    分許，在同縣鎮○○路三三巷二弄口附近，經黃士榮會同警方共同逮捕王茂雄，
    丙○○則趁隙逃逸，經循線而查獲上情。
三、案經桃園縣警察局楊梅分局報請台灣桃園地方法院檢察署檢察官偵查起訴。
        理  由
一、訊據被告丙○○對於右揭時、地共同竊盜、搶奪之犯行固坦承不諱，惟對於與其
    一同竊盜之共犯則稱係王茂雄所為，辯稱：王茂雄於偵查中說謊，王茂雄本人會
    開車，是王茂雄載他到作案現場偷車。伊於警訊時指認袁行知係共犯，是伊亂說
    的，伊係以前曾向袁行知推銷過東西才認識他云云，然查，被告於警訊及偵查初
    訊時均指認與其竊盜之共犯係袁行知，待檢察官傳訊証人袁行知與被告當庭對質
    ，証人袁行知否認有與被告共同行竊，並証稱：伊之前與丙○○係同事，已有五
    年未見面等語，被告始改稱王茂雄才係共犯，經檢察官再傳訊証人王茂雄証述：
    伊不會開車，也未與丙○○共同竊盜等語，被告則又稱：在庭上的王茂雄不是與
    伊一起去偷車之人云云，被告前後指認扞格不一，顯係滿口胡言，前後反覆所為
    之辯詞不足採信。此外，右揭事實業據被害人乙○○、甲○○、徐秀香於警訊時
    指訴歷歷，核與共犯被告王茂雄之陳述情節相符，並有贓物認領保管單及車籍作
    業系查詢認可資料各二紙附卷可稽，復有鑰匙、螺絲起子各一把扣案可資佐証，
    故本件事証明確，被告犯行洵堪認定。
二、被告與另名不詳姓名年籍之人共同持客觀上足對人之生命、身體、安全構成威脅
    ，具有危險性之兇器螺絲起子一把行竊，核被告之所為，係犯刑法第三百二十一
    條第二項、第一項第三款之攜帶兇器竊盜未遂罪、同法第三百二十條第一項之竊
    盜罪、同法第三百二十五條第一項之搶奪罪。公訴人認被告均係犯普通竊盜，而
    以刑法第三百二十條第一項起訴，起訴法條容有未洽，應予變更。被告與不詳姓
    名年籍之人所犯前開竊盜罪間、與王茂雄就所犯前開搶奪罪間，均有犯意聯絡及
    行為分擔，均為共同正犯。被告所犯普通竊盜及加重竊盜未遂二行為，時間緊接
    ，基本犯罪構成要件相同，顯係基於概括犯意反覆為之，為連續犯，應論以加重
    竊盜未遂一罪，並加重其刑。又被告著手竊取車號ＪＷ─六三五一號自用小客車
    而不遂，為未遂犯，應依刑法第二十六條前段之規定減輕其刑，並先加後減之。
    再查被告雖係瘖啞人，惟其於事前與王茂雄商議鎖定作案對象，共同騎乘機車尾
    隨被害人，再伺機行搶，則其對於搶奪過程之認知既與常人無異，顯不因瘖啞狀
    態影響其精神知識，故被告所犯搶奪犯行，尚無刑法第二十條規定減刑之適用。
    被告所犯前開二罪，犯意各別，行為互殊，應分論併罰。爰審酌被告犯罪之動機
    、目的、手段、所生危害，惟犯後尚知悔悟，供承犯行不諱，犯後態度尚稱良好
    等一切情狀，分別量處如主文所示之刑，並定其應執行之刑，以資懲儆。至扣案
    之鑰匙一把、螺絲起子一把，據被告所陳，均係與其共同犯罪之該名不詳姓名者
    所有，為供共同犯罪所用之物，爰依刑法第三十八條第一項第二款之規定宣告沒
    收。
據上論斷，應依刑事訴訟法第二百九十九條第一項前段、第三百條，刑法第二十八條
、第五十六條、第三百二十一條第一項第三款、第二十六條前段、第三百二十五條第
一項、第五十一條第五款、第三十八條第一項第二款，判決如主文。
本案經檢察官呂理銘到庭執行職務。
中      華      民      國      八十九     年     四     月    二十五   日
                                臺灣桃園地方法院刑事第一庭
                                    法  官  林  恆  吉
右正本證明與原本無異。
如不服本判決，應於判決送達後十日內向本院提出上訴狀( 應附繕本 )，上訴於
臺灣高等法院。
                  書記官  楊  文  雄
中        華        民        國   八十九   年   四     月    二十七    日
附論罪科刑依據之法條：
刑法第三百二十一條第一項第三款、第三百二十五條第一項
刑法第三百二十一條
犯竊盜罪而有左列情形之一者，處六月以上五年以下有期徒刑：
一、於夜間侵入住宅或有人居住之建築物、船艦或隱匿其內而犯之者。
二、毀越門扇、牆垣或其他安全設備而犯之者。
三、攜帶兇器而犯之者。
四、結夥三人以上而犯之者。
五、乘火災、水災或其他災害之際而犯之者。
六、在車站或埠頭而犯之者。
前項之未遂犯罰之。
刑法第三百二十五條
意圖為自己或第三人不法之所有，而搶奪他人之動產者，處六月以上五年以下有期徒
刑。
因而致人於死者，處無期徒刑或七年以上有期徒刑，致重傷者，處三年以上十年以下
有期徒刑。
第一項之未遂犯罰之。


司法院資訊處製作；財團法人民間司法改革基金會備份。
